【裁判字號】    92,交聲,100
【裁判日期】    920813
【裁判案由】    違反道路交通管理處罰條例聲明異議
【裁判全文】
臺灣基隆地方法院交通事件裁定                    九十二年度交聲字第一００號
    移 送機 關  交通部公路總局台北區監理所基隆監理站
    異  議  人  甲○○
    即受處分人
右列受處分人因違反道路交通管理處罰條例案件，對於交通部公路局台北區監理所基
隆監理站九十二年五月七日所為之處分（原處分：基監字第裁四二─ＡＢＸ三八四九
二七號），聲明異議，本院裁定如左：
     主  文
異議駁回。
     理  由
一、按「受處分人，不服第八條主管機關所為之處罰，得於接到裁決書之翌日起二十
    日內，向管轄地方法院聲明異議」、「聲明異議，應以司法狀紙，敘述異議之理
    由，提出於原處分機關為之。原處分機關應於接受異議書狀後五日內，將該案卷
    宗及有關證物，送交該管地方法院或其分院交通法庭」，道路交通安全處罰條例
    第八十七條第一項、道路交通案件處理辦法第十三條分別定有明文。經查本件交
    通部公路局臺北區監理所基隆監理站（下稱「原處分機關」）基監字第裁四二─
    ＡＢＸ三八四九二七號違反道路交通管理事件裁決書（下稱「裁決書」）裁決日
    期為九十二年五月七日，有前揭裁決書一件附卷可稽，聲明異議人於同年月二十
    六日具狀向原處分機關聲明異議，有聲明異議人之聲明異議狀一紙及聲明異議狀
    上原處分機關收文章一枚附卷可稽，揆諸上開說明，應認符合法定程式及未逾異
    議期間，合先敘明。
二、次按汽車駕駛人，行經有燈光號誌管制之交岔路口闖紅燈者，處新臺幣（下同）
    一千八百元以上五千四百元以下罰鍰；又汽車駕駛人，有第四十三條、第五十三
    條或第五十四條情形之一者，各記違規點數三點，道路交通管理處罰條例第五十
    三條、第六十三條第一項第三款定有明文。另按「交通法庭認為聲明異議無理由
    者，應以裁定駁回」，道路交通案件處理辦法第十九條定有明文。
三、原處分意旨略以：受處分人即異議人甲○○於民國（下同）九十一年九月二十六
    日十三時二十六分許，駕駛車牌號碼ＤＭ─九一一五號自用小客車，在內湖路二
    段一七九巷有燈光號誌管制之交岔路口闖紅燈，經台北市政府警察局內湖分局內
    湖派出所警員舉發，依道路交通管理處罰條例第五十三條、第六十三條第一項第
    三款之規定裁決罰鍰新台幣二千七百元，並違規記點數三點。
四、異議意旨略以：異議人即受處分人甲○○駕駛車牌號碼ＤＭ─九一一五號自小客
    車，於舉發時間、地點，等侯紅綠燈時，因後方有救護車急欲通過，由於該巷巷
    道狹窄，為方便救護車通過，不得不在紅燈下右轉，原處分未察，請依法撤銷云
    云。
五、經查，異議人甲○○於九十一年九月二十六日十五時二十六分許，駕駛車牌號碼
    ＤＭ─九一一七號自小客車，在在台北市○○路○段一七九巷有燈光號誌管制之
    交岔路口紅燈右轉之事實，業據異議人自承不諱，惟辯稱：當時後方有救護車經
    過，因巷道狹窄，為避讓始違規紅燈右轉云云，經查，本件違規地點在台北市○
    ○路○段一七九巷口，異議人駕駛車輛方向為紅燈，異議人未遵守燈光號誌管制
    ，違規紅燈右轉，當時後方並無救護車通過，異議人右轉後繼續前行，行至二、
    三十公尺始為警攔停下來，異議人紅燈右轉，顯非為避讓救護車通過，又縱使駕
    車行經一七九巷道遇有救護車鳴笛示警，然該巷道為有雙黃線之二線道，但同時
    可以三台車併行，如遇救護車鳴笛示警，靠邊即足以避讓救護車通過，不需違規
    紅燈右轉始足以避讓等情，有現場查獲警員郭威明到庭證述明確（詳本院九十二
    年七月二十九日訊問筆錄），並有現場照片在卷足憑，台北市政府警察局內湖分
    局九十二年三月二十六日北市警內分交字第０九二六０九二九四００號函亦稱：
    「有關甲○○君陳述係因後方有救護車欲避讓乙節，據道路交通安全規則第一０
    一條第六款規定：聞有消防車、救護車、警備車、工程救險車等之警號時，不論
    來自何方，均應立即避讓．．．；按同規則第一０二條第一項第一款相關規定，
    對於車輛行駛道路至交岔路口，其行進、轉彎已有明確規範，並無因避讓救護車
    之紅燈右轉違規行為或理由，得免受處罰之規定，據此，如駕駛車輛遇有救護車
    鳴笛示警，不論來自何方，均應減速避讓，而非紅燈右轉，為避免因紅燈右轉造
    成另一行車事故」，有該函在卷可參，足見異議人違規紅燈右轉，非為避讓救護
    車甚明，又縱使有救護車通過，亦僅需避讓即可，無需紅燈右轉，原處分機關依
    前揭規定處以罰鍰新台幣二千七百元，並記違規點數三點，核無違誤或不當，本
    件異議為無理由，應予駁回。據上論斷，應依道路交通案件處理辦法第十九條，
    裁定如主文。
中      華      民      國      九十二    年      八      月    十三    日
            臺灣基隆地方法院交通法庭
                                            法  官  齊      潔
右正本證明與原本無異。
對於本件裁定如有不服，應於收受送達後五日內，向本院提出抗告書狀，敘述抗告之
理由，抗告於臺灣高等法院。
                                            書記官  莊  國  南
中      華      民      國      九十二    年      八      月    十五    日


司法院資訊處製作；財團法人民間司法改革基金會備份。
